【裁判字號】    98,訴,1489
【裁判日期】    990113
【裁判案由】    違反商業會計法
【裁判全文】
臺灣彰化地方法院刑事判決  98年度訴字第1489號
公  訴  人  臺灣彰化地方法院檢察署檢察官
被      告  丙○○
上列被告因違反商業會計法案件，經檢察官提起公訴（97年度偵
字第7151號、98年度偵字第7048號），本院判決如下：
    主    文
丙○○共同商業負責人，以明知為不實之事項，而填製會計憑證
，處有期徒刑伍月，如易科罰金，以新臺幣壹仟元折算壹日。
    事    實
一、丙○○明知甲○○（本院另已判處應執行有期徒刑二年確定
    ）預以不實之公司營運金額向銀行詐騙貸款，亦明知甲○○
    承租位於彰化縣員林鎮○○路112號處所，虛設昶瑜企業有
    限公司（下稱昶瑜公司），並以新臺幣（下同）5萬元之代
    價，找潘利雄（違反公司法等案件，本院另案審理中）擔任
    昶瑜公司之登記名義負責人，甲○○則為昶瑜公司之實際負
    責人，且潘利雄亦為昶瑜公司之商業負責人，甲○○、潘利
    雄就製作昶瑜公司之會計憑證事項，均為從事業務之人，竟
    與甲○○、潘利雄、乙○○（本院另行審理判決）及真實姓
    名年籍不詳之成年人，共同基於填製不實會計憑證之單一犯
    意聯絡及行為之分擔，於民國96年7月間起至96年8月間止，
    由甲○○以潘利雄名義代其向臺灣省中區國稅局員林稽徵所
    （下稱員林稽徵所）領用昶瑜公司之上開期間之統一發票後
    ，即於同年8月某日，在上址之昶瑜公司內，將上開空白統
    一發票、發票章委由乙○○拿至台北市○○○路丙○○住處
    附近交付丙○○，由丙○○轉交給某不詳之成年人，再由該
    不詳成年人於同年8月至9月12日前某日，在不詳地點，以昶
    瑜公司名義接續虛載如附表所示不實銷售金額予如附表所示
    環球之星實業有限公司等4家營業人（均屬虛設公司），並
    填載如附表所示張數之不實會計憑證之統一發票（共45張）
    ，合計金額60,898,631元，該不詳之成年人製作完成後，於
    同年9月12日某時，將如附表所示不實會計憑證之統一發票
    及發票章裝於牛皮紙袋內，攜至上址丙○○住處樓下交給丙○○，由丙○○郵寄給甲○○收取，預作上開貸款之用。
二、案經財政部臺灣省中區國稅局彰化縣分局報告臺灣彰化地方
    法院檢察署檢察官偵查起訴。
    理  由
一、本案全部卷證所涵括之供述證據及非供述證據，檢察官及被
    告同意以下全部證據之證據能力，亦未於言詞辯論終結前聲
    明異議，本院審酌該等供述證據及非供述證據作成時之情況
    ，並無不適當之情事，均具有證據能力，合先敘明。
二、上開犯罪事實，業據被告丙○○於偵訊中及本院審理時坦承
    不諱（第7151號偵卷第82-83頁、本院98年12月30日審理筆
    錄第5頁），核與證人即共同被告乙○○、甲○○（第7151
    號偵卷第97-98頁）、證人潘利雄（第7151號偵卷第119頁）
    各於偵訊時供述情節大致相符，並有財政部臺灣省中區國稅
    局員林稽徵所刑事案件告發書、營業稅稅籍資料查詢作業所
    得資料、昶瑜企業有限公司涉嫌開立不實發票明細表、申報
    明細、營業人銷售額與稅額申報書等、彰化縣政府96年7月
    17 日府建商字第0960309993號函及檢附之設立登記書、昶
    瑜企業有限公司設立登記表、祥業聯合會計師事務所申請書
    (見97年度他字第569號卷)、財政部台灣省中區國稅局員林
    稽徵所97年12月8日中區國稅員林三字第097002836 5號函及
    檢附之查核結果、財政部台灣省中區國稅局員林稽徵所98年
    7 月22日中區國稅員林三字第0980018287號函及檢附之銷售
    額及稅額申報書影本(見97年度偵字第7151號卷)等件附卷可
    稽。是被告自白核與犯罪事實相符，應堪採信。本案事證明
    確，被告之犯行事證明確，堪以認定，應予依法論罪科刑。
三、按商業會計法所稱之商業會計憑證，分為原始憑證及記帳憑
    證，所謂原始憑證，係指證明事項之經過，而為造具記帳憑
    證所根據之憑證。而記帳憑證則係指證明處理會計事項人員
    之責任，而為記帳所根據之憑證而言，此觀諸商業會計法第
    15條之規定自明；而統一發票乃證明交易事項之經過而為造
    具記帳憑證所根據之原始憑證，如商業負責人以明知為不實
    之事項而開立不實之統一發票，係犯商業會計法第71條第1
    款之明知為不實之事項而填製會計憑證罪，為刑法第215條
    業務上登載不實文書罪之特別規定，依特別法優於普通法之
    原則，自應優先適用商業會計法第71條第1款論處，而無適
    用刑法第215條之餘地（最高法院92年度臺上字第1136號、9
    4年度臺非字第98號判決參照）。另按犯罪行為人基於一個
    概括犯意，接續數行為，而該數行為彼此間具有密接關聯性
    ，復侵害同一個法益者，為接續犯，應論以一罪;且接續犯
    適用之法律，應以其最後一次行為當時有效之法律為適用。
    查被告與共犯於96年8月間某日，明知昶瑜公司並未與如附
    表所示營業人而有實際銷貨之事實，卻虛偽填製如附表所示
    之不實會計憑證之統一發票，是其等所接續虛開如附表所示
    多張統一發票之行為，數行為間彼此有密接性，且侵害稅捐
    稽徵機關管理稅捐之正確性與信憑性之同一法益，應為接續
    犯。核被告丙○○所為係犯商業會計法第71條第1款之明知
    不實填製會計憑證罪。被告丙○○雖非商業負責人、主辦及
    經辦會計人員或依法受託代他人處理會計事務之人員，惟依
    刑法第31條第1項規定，其與有身分之同案被告甲○○共同
    實施上開商業會計法犯罪，仍以共犯論，但得依法減輕其刑
    。被告丙○○與共犯甲○○等就上開犯行間，有犯意之聯絡
    及行為之分擔，為共同正犯。爰審酌被告之生活情形、智識
    程度、犯罪後於本院審理時坦承犯行，態度尚稱良好，並斟
    酌被告以填製不實商業會計憑證之方式及張數、數額，影響
    國家經濟交易秩序之程度，量處如主文所示之刑，並諭知易
    科罰金折算之標準。
據上論斷，應依刑事訴訟法第299條第1項前段，商業會計法第71
條第1款，刑法第11條前段、第28條、第31條第1項、第41條第1
項，判決如主文。
本案經檢察官蕭有宏到庭執行職務。
中    華    民    國    99    年    1    月    13     日
                  刑事第六庭    審判長法官  王義閔
                                法      官  鄭舜元
                                法      官  張德寬
以上正本證明與原本無異。
如不服本判決應於收受判決後10日內向本院提出上訴書狀，並應
敘述具體理由；其未敘述上訴理由者，應於上訴期間屆滿後20日
內向本院補提理由書（均須按他造當事人之人數附繕本）「切勿
逕送上級法院」。
中    華    民    國    99    年    1    月    13     日
                                書  記  官  黃得翔
附錄本案論罪科刑法條全文：
商業會計法第71條
商業負責人、主辦及經辦會計人員或依法受託代他人處理會計事
務之人員有下列情事之一者，處 5 年以下有期徒刑、拘役或科
或併科新臺幣 60 萬元以下罰金：
一、以明知為不實之事項，而填製會計憑證或記入帳冊。
二、故意使應保存之會計憑證、會計帳簿報表滅失毀損。
三、偽造或變造會計憑證、會計帳簿報表內容或毀損其頁數。
四、故意遺漏會計事項不為記錄，致使財務報表發生不實之結果
    。
五、其他利用不正當方法，致使會計事項或財務報表發生不實之
    結果。
附表
昶瑜公司開立不實之銷項統一發票明細表（96年7、8月）
┌──┬──────┬─────┬──┬─────┬─────┬───────┐
│編號│ 營業人及   │  時間    │張數│取得發票  │ 稅額     │有無幫助對方公│
│    │ 統一編號   │          │    │銷售金額  │          │司逃漏營業稅  │
├──┼──────┼─────┼──┼─────┼─────┼───────┤
│ 1  │環球之星實  │96年7-8月 │ 8  │11,308,035│565,402   │無，虛設行號  │
│    │業有限公司  │          │    │          │          │              │
│    │00000000    │          │    │          │          │              │
│    │            │          │    │          │          │              │
├──┼──────┼─────┼──┼─────┼─────┼───────┤
│ 2  │雄鑫工程有限│96年7-8月 │ 18 │31,480,616│1,574,032 │無，虛設行號  │
│    │公司        │          │    │          │          │              │
│    │00000000    │          │    │          │          │              │
├──┼──────┼─────┼──┼─────┼─────┼───────┤
│ 3  │勤益達工程有│96年7-8月 │ 12 │13,597,380│679,869   │無            │
│    │限公司      │          │    │          │          │              │
│    │00000000    │          │    │          │          │              │
├──┼──────┼─────┼──┼─────┼─────┼───────┤
│ 4  │將豐國際有限│96年7-8月 │  7 │4,512,600 │225,630   │無，虛設行號  │
│    │公司        │          │    │          │          │              │
│    │00000000    │          │    │          │          │              │
├──┼──────┼─────┼──┼─────┼─────┼───────┤
│合計│            │          │ 45 │60,898,631│3,044,933 │              │
└──┴──────┴─────┴──┴─────┴─────┴───────┘

司法院資訊處製作；財團法人民間司法改革基金會備份。
